【裁判字號】    90,簡上,130
【裁判日期】    900927
【裁判案由】    電子遊戲場業管理條例
【裁判全文】
臺灣高雄地方法院刑事判決                          九十年度簡上字第一三號
    上  訴  人  臺灣高雄地方法院檢察署檢察官
    被      告  甲○○
右列上訴人因被告違反電子遊戲場業管理條例案件，不服本院高雄簡易庭九十年度雄
簡字第六一七號中華民國九十年六月八日第一審判決（聲請簡易判決處刑案號：九十
年度毒偵字第九一三九號）提起上訴，及移送併案（九十年度偵字第一○六四六號）
，本院判決如左：
    主  文
原判決撤銷。
甲○○連續違反未依電子遊戲場業管理條例規定辦理營利事業登記者，不得經營電子
遊戲場業之規定，累犯，處拘役伍拾玖日，如易科罰金，以參佰元折算壹日。
電子遊戲機「滿貫大亨」柒台、「超級賓果連線」參台及「麻將」壹拾台，均沒收。
    事  實
一、甲○○曾於民國八十五年間因傷害案件，經本院判處有期徒刑二月確定，並於八
    十五年十月二十三日易科罰金執行完畢。而甲○○明知未依電子遊戲場業管理條
    例規定辦理營利事業登記者，不得經營電子遊戲場業規定，竟未依規定向主管機
    關高雄市政府辦理營利事業登記，自民國九十年四月二十四日晚間八時許起至同
    年五月十日晚間九時許止，連續在高雄市○鎮區○○路與同安路口之夜市及高雄
    市○○區○○街夜市內，擺設電子遊戲機「滿貫大亨」七台、「超級賓果連線」
    三台及「麻將」十台，供不特定人投幣為益智類之遊戲，而違規經營電子遊戲場
    業。嗣分別於九十年四月二十四日晚間九時許及同年五月十日晚間九時許，為警
    在上址臨檢查獲。
三、案經高雄市政府函送臺灣高雄地方法院檢察署檢察官聲請簡易判決處刑暨移送併
    案審理。
    理  由
一、訊據被告甲○○固坦承有於前揭時、地擺設電子遊戲機之事實，惟辯稱：伊有向
    稅捐處申請許可才擺設電子遊戲機云云。然查，電子遊戲場業於申請營利事業登
    記證、遷址或增加電子遊戲場業營業項目登記時，除應依相關法令辦理外，應向
    直轄市、縣（市）主管機關申請核發營利事業登記證及營業級別證；又電子遊戲
    場業管理條例所稱主管機關，在中央為經濟部，在直轄市為直轄市政府，在縣（
    市）為縣（市）政府，電子遊戲場業管理條例第十一條第一項及第二條分別定有
    明文，而被告於本院審理時亦自承因未達申請之標準，所以高雄市政府未發給執
    照，是縱使被告已向稅捐稽徵單位為課稅之核定，亦難認被告已依電子遊戲場業
    管理條例之規定，向主管機關高雄市政府申請核發電子遊戲場業之營利事業登記
    證。此外，復有高雄市政府警察局前鎮分局九十年四月二十六日高市警前分行字
    第○六八六八號函所附之營業場所檢查紀錄表及高雄市政府警察局苓雅分局九十
    年五月十一日高市警苓分行字第七五○六之二號函所附之臨檢紀錄表各一份在卷
    可佐。本件事證明確，被告犯行洵堪認定。
二、按電子遊戲場業管理條例第四條第一項前段規定「本條例所稱電子遊戲機，指利
    用電、電子、電腦、機械或其他類似方式操縱，以產生或顯示聲光、影像、圖案
    、動作之遊戲機具」，故上開營業中之機台，自屬電子遊戲機無訛。次按所謂「
    經營電子遊戲場業」，並不以專營或主要營業為設置電子遊戲機，經不特定人娛
    樂之營利事業為限，業經主管機關經濟部於八十九年九月十九日以經（八九）商
    字第八九二一八一五八號函釋明確，應以被告是否有經營此事業為準，縱被告所
    營事業雖非主要或專營電子遊戲機，仍有同條例之適用。次按電子遊戲場業管理
    條例第十五條規定之立法意旨係為健全電子遊戲場之營業秩序，明定任何人未依
    該條例規定辦理電子遊戲場業之營利事業登記者，不得經營電子遊戲場業，是以
    騎樓、走道、寺廟、補習班等場所，自不得設置電子遊戲機營業，此亦有經濟部
    八十九年三月七日經（八九）商字第八九○○五五二一號函釋一紙在卷可參。至
    電子遊戲場業管理條例雖係商業登記法之特別法，該條例未規定者，依商業登記
    法之規定，該條例第一條第二項固定有明文，惟一般未辦商業登記而開業，僅得
    連續處罰罰鍰，已無刑事處罰（八十八年十二月二十九日修正公佈），與本條例
    未辦電子遊戲場業登記須刑事處罰不同，立法上顯然欲以刑事罰管制電子遊戲場
    業，本條例第十五條所謂未依本條例規定辦理營利事業登記者，不得經營電子遊
    戲場業，當然包括符合要件，尚未登記即營業者及不符合要件，無從辦理登記而
    營業者，不能以行為人不具該條例之要件，謂其毋庸辦理登記，而不得予以刑事
    處罰。另商業登記法第四條第一項雖規定小規模商業免辦登記，惟電子遊戲場業
    並非中央主管機關經濟部所定之小規模商業，自不得以其電子遊戲之規模大小或
    營業額多少，謂其為免辦登記之商業。核被告甲○○所為，係違反電子遊戲場業
    管理條例第十五條之未依電子遊戲場業管理條例規定辦理營利事業登記者，不得
    經營電子遊戲場業之規定，其違反同條例第十五條之規定，應依同條例第二十二
    條之規定處斷。被告先後未經許可經營電子遊戲場之犯行，時間緊接，方法相同
    ，觸犯構成要件相同之罪名，顯係基於概括之犯意為之，應依連續犯之規定，以
    一罪論，並加重其刑。又檢察官移送併辦部分既因與本件起訴事實，有連續犯之
    裁判上一罪關係，為起訴效力所及，本院自應併予審判，併此敘明。另被告甲○
    ○曾於八十五年間因傷害案件，經本院判處有期徒刑二月確定，並於八十五年十
    月二十三日易科罰金執行完畢，有臺灣高雄地方法院檢察署刑案資料查註紀錄表
    及臺灣高等法院被告全國前案紀錄表各一份在卷可參，其受有期徒刑執行完畢，
    於五年以內再犯有期徒刑以上刑之本罪，為累犯，應依刑法第四十七條之規定，
    加重其刑，並依法遞加重之。
三、原審認被告罪證明確，予以論罪科刑，固非無見，惟原審未及就被告上開為起訴
    效力所及之犯行一併審理，尚有未洽，上訴人上訴意旨執此指摘原判決不當，為
    有理由，自應由本院將原判決撤銷改判。爰審酌被告未向主管機關申請營利事業
登記，即擅自於夜市經營電子遊戲場業，惟念其陳列之機台數量非鉅，且時間不
    長，尚查無有何重大之獲利情事，所犯情節自屬輕微等一切情狀，量處如主文所
    示之刑，並諭知易科罰金之折算標準，以資懲儆。至電子遊戲機具「滿貫大亨」
    七台、「超級賓果連線」三台及「麻將」十台，係被告供犯罪所用之物，且屬被
    告所有，業如前述可按，雖查獲時未經警扣案，然亦不能證明業已滅失，仍應依
    刑法第三十八條第一項第二款規定併予宣告沒收。
據上論斷，應依刑事訴訟法第四百五十五條之一第一項、第三項、第三百六十九條第
一項前段、第三百六十四條、第二百九十九條第一項前段，電子遊戲場業管理條例第
二十二條，刑法第十一條前段、第五十六條、第四十七條、第四十一條第一項、第三
十八條第一項第二款，罰金罰鍰提高標準條例第二條，判決如主文。
本案經檢察官林永富到庭執行職務。
中      華      民      國    九十      年      九      月    二十七    日
                                    臺灣高雄地方法院刑事第一庭
                                        審判長法  官   林水城
                                              法  官   黃悅璇
                                      法  官   陳玉聰
右正本證明與原本無異。
不得上訴。
                                              書記官   鄭淑臻
中      華      民      國        九十    年      九    月    二十八   日
附錄本判決論罪科刑法條全文：
電子遊戲場業管理條例第二十二條：
違反第十五條規定者，處行為人一年以下有期徒刑、拘役或科或併科新台幣五十萬元
以上二百五十萬元以下罰金。


司法院資訊處製作；財團法人民間司法改革基金會備份。
